【裁判字號】    90,台上,6511
【裁判日期】    901025
【裁判案由】    因違反著作權法案件
【裁判全文】
最高法院刑事判決                                九十年度台上字第六五一一號
    上  訴  人  甲○○
右上訴人因違反著作權法案件，不服台灣高等法院台中分院中華民國八十八年八月二
十六日第二審判決（八十八年度上訴字第一八一三號，起訴案號：台灣台中地方法院
檢察署八十七年度偵字第一二九三、五七六八號），提起上訴，本院判決如左：
    主  文
原判決撤銷，發回台灣高等法院台中分院。
    理  由
本件原判決以檢察官公訴意旨略稱：上訴人甲○○係台中市○○○○街十九號三樓振
漢實業有限公司負責人，明知「機械模型－最佳代言人」、「美憶攝影」二圖，分別
為告訴人洪秋城、張永森所有，而用於廣告名片上之美術著作。竟未經告訴人等之同
意，意圖營利，並基於概括之犯意，自民國八十五年七月五日起，將上揭美術著作，
印製在「彩色名片專集大全」，作為樣本，供欲製作廣告名片之客戶選購。因認上訴
人涉犯著作權法第九十一條第二項之意圖銷售，而擅自重製他人之著作罪嫌等情。經
第一審判決認上訴人所涉犯前揭罪嫌，係屬告訴乃論之罪，而告訴人等已逾告訴期間
，始提出告訴，乃諭知不受理判決。然檢察官上訴意旨稱：告訴人等於八十七年八月
二十九日，在台北電腦展，尚購得上訴人將系爭著作轉製成光碟銷售之產品，顯見上
訴人侵害告訴人等之著作權並未中斷，且以此為業，非屬告訴乃論之罪等情。經核非
無理由，因而將第一審判決撤銷，發回第一審法院，固非無見。
惟查第二審法院因第一審判決諭知不受理係不當而撤銷之者，雖得以判決將該案件發
回第一審法院，然此所謂諭知不受理係不當，乃指本應受理而竟諭知不受理而言。若
其應否受理尚屬不明，而有待於調查始能判斷者，第二審法院既亦為事實審，自仍應
為必要之調查，殊不得逕予發回第一審法院。本件第一審判決認定上訴人係於八十五
年七月五日編著出版「彩色名片專集大全」一書，其侵害告訴人等之美術著作犯行，
於出版該書時即已完成。嗣告訴人洪秋城、張永森分別至遲於八十六年一月及同年五
月，即已知悉上訴人侵害其等著作權，竟分別於八十六年十二月三十一日及八十七年
三月十二日，始提出告訴，顯已逾告訴期間，乃諭知不受理。而檢察官在第二審之上
訴意旨雖指告訴人等於八十七年八月二十九日，在台北電腦展，尚購得上訴人將系爭
著作轉製成光碟銷售之產品。但所指告訴人等購得系爭光碟之八十七年八月二十九日
，距離第一審判決所認定上訴人出版「彩色名片專集大全」一書之時間，已隔二年一
月餘。所稱光碟究竟係何人於何時製成﹖與上訴人於前揭時間編著出版「彩色名片專
集大全」一書，有何關聯﹖如何謂上訴人侵害告訴人等之著作權並未中斷﹖又何以謂
上訴人以犯著作權法第九十一條第二項之罪為常業﹖均非疑義。其與論斷本件應否受
理攸關，自須深入研求。原審既亦為事實審，乃就上開攸關本件應否受理之諸多疑點
，未自行為必要之調查審認，即逕予發回第一審法院，自難謂為適法。上訴人上訴意
旨指摘原判決不當，非無理由，應認有發回更審之原因。
據上論結，應依刑事訴訟法第三百九十七條、第四百零一條，判決如主文。
中      華      民      國     九十     年      十      月    二十五    日
                              最高法院刑事第七庭
                                  審判長法官  吳  雄  銘
                                        法官  池  啟  明
                                        法官  石  木  欽
                                        法官  郭  毓  洲
                                        法官  吳  三  龍
      右正本證明與原本無異
                                              書  記  官
中      華      民      國     九十     年      十      月    二十九    日


司法院資訊處製作；財團法人民間司法改革基金會備份。
